【裁判字號】    98,聲減,13
【裁判日期】    980827
【裁判案由】    聲請減刑等
【裁判全文】
臺灣臺東地方法院刑事裁定              98年度聲減字第13號
聲  請  人  臺灣臺東地方法院檢察署檢察官
受  刑  人  甲○○
                    （現於臺灣臺東監獄泰源分監執行中）
上列受刑人因竊盜等案件，經聲請人聲請減刑及定其應執行之刑
（98年度聲減字第14號），本院裁定如下：
    主  文
甲○○所犯如附表編號一、二、三所示之罪，減為如附表編號一
、二、三所示之刑，與所犯如附表編號四所示之罪已減之刑，有
期徒刑部分應執行有期徒刑柒月，如易科罰金，以銀元參佰元即
新臺幣玖佰元折算壹日。
    理  由
一、聲請意旨略以：受刑人甲○○於附表所列日期犯竊盜等罪，
    經臺灣彰化地方法院及本院分別判處如附表所示之刑，並確
    定在案。茲聲請人以附表編號一、二、三所示之罪之犯罪時
    間，係在中華民國96年4 月24日以前，且合於中華民國96年
    罪犯減刑條例之減刑規定，爰依法聲請減刑，並與附表編號
    四之罪已減之刑，合併定其應執行之刑等語。
二、按依減刑條例之減刑裁定，係按原判決之宣告刑而減之，並
    非重新判決，故減刑裁定應依原判決時所應適用之相關法律
    定之，尚不生新舊法比較適用之問題，是本件減刑部分，仍
    應逕行適用修正前之刑罰規定。又「行為後法律有變更者，
    適用行為時之法律。但行為後之法律有利於行為人者，適用
    最有利於行為人之法律」刑法第2 條第1 項定有明文。查受
    刑人所犯如附表所示之罪均係於95年7 月1 日前所為，而受
    刑人行為後，刑法有關數罪併罰之規定業於95年7 月1 日修
    正施行，其中第51條第5 款規定由「宣告多數有期徒刑者，
    於各刑中之最長期以上，各刑合併之刑期以下，定其刑期。
    但不得逾20年」，修正為「宣告多數有期徒刑者，於各刑中
    之最長期以上，各刑合併之刑期以下，定其刑期。但不得逾
    30年」。經新舊法比較結果，修正後刑法規定並非較有利於
    受刑人，依刑法第2 條第1 項前段規定，自應適用受刑人行
    為時即修正前刑法第51條第5 款之規定，定其應執行之刑。
三、按被告犯應併合處罰之數罪，經法院以判決或裁定定其數罪
    之應執行刑確定者，該數罪是否執行完畢，均係以所定之應
    執行刑全部執行完畢為斷。其在定應執行刑之前已先執行之
    有期徒刑之罪，因嗣後與他罪合併定應執行刑，而由檢察官
    換發執行指揮書執行應執行刑，是其前已執行之有期徒刑部
    分，僅應予扣除，該罪宣告之刑不能認為已執行完畢（最高
    法院93 年度臺非字第298號判決意旨參照）。查本件受刑人
    甲○○所犯如附表編號一、二、三之罪所處之刑，雖於96年
    1 月5 日假釋保護管束期滿執行完畢，惟尚未與附表編號四
    所示之罪定其應執行之刑並加以執行，揆諸上揭最高法院判
    決意旨，附表編號一、二、三所示之刑即非執行完畢，合於
    減刑條例第8 條第1 項規定之「執行未完畢」之要件。
四、按數罪併罰，有二裁判以上者，依刑法第51條規定，定其應
    執行刑，刑法第53條定有明文。又數罪併罰，應依分別宣告
    其罪之刑為基礎，定其應執行刑，此觀刑法第51條規定自明
    ，故一裁判宣告數罪之刑，雖曾經定其執行刑，但如再與其
    他裁判宣告之刑定其執行刑時，前定之執行刑當然失效，仍
    應以其各罪宣告之刑為基礎，定其執行刑，不得以前之執行
    刑為基礎，以與後裁判宣告之刑，定其執行刑，最高法院59
    年台抗字第367 號判例可資參照；而上開更定之應執行刑，
    不應比前定之應執行刑加計其他裁判所處刑期後為重，否則
    即與法律秩序理念及法律目的之內部界限有違，難認適法。
    末按依司法院釋字第662 號解釋：「中華民國九十四年二月
    二日修正公布之現行刑法第四十一條第二項，關於數罪併罰
    ，數宣告刑均得易科罰金，而定應執行刑之刑逾六個月者，
    排除適用同條第一項得易科罰金之規定部分，與憲法第二十
    三條規定有違，並與本院釋字第三六六號解釋意旨不符，應
    自本解釋公布之日起失其效力。」故對於數罪併罰，數宣告
    刑均得易科罰金，而定應執行之刑超過6 個月之案件，依司
    法院釋字第366 號、662 號解釋意旨，仍得易科罰金。經查
    ，本件受刑人甲○○因犯竊盜等罪，先後經臺灣彰化地方法
    院及本院判處（附表編號四部分已經減刑）如附表所示之刑
    ，此有臺灣高等法院被告前案紀錄表、如附表所示之判決書
    附卷可稽，且均經分別確定在案（附表編號一至三部分，前
    經定執行刑為有期徒刑1 年）。茲聲請人上開聲請，本院審
    核各案卷無異，認為聲請為正當，爰裁定如主文所示。
五、至如附表編號一所處沒收從刑部分，依法應與上開有期徒刑
    執行刑併執行之，不在本件減刑及定執行刑之範圍，附此敘
    明。
據上論斷，依中華民國九十六年罪犯減刑條例第2 條第1 項第3
款、第8 條第1 項、第3 項、第9 條、第11條、第12條，刑法第
2 條第1 項前段、第53條，修正前刑法第41條第1 項前段、第51
條第5 款，廢止前罰金罰鍰提高標準條例第2 條，現行法規所定
貨幣單位折算新臺幣條例第2 條裁定如主文。
中    華    民    國    98    年    8     月    27    日
                  刑事第四庭    法  官  李俊彬
以上正本證明與原本無異。
如不服本裁定，應於裁定送達後5日內向本院提出抗告狀（須附
繕本）。
「切勿逕送上級法院」
                                書記官  陳昭穎
中    華    民    國    98    年    8     月    27    日


司法院資訊處製作；財團法人民間司法改革基金會備份。
